【裁判字號】    98,家聲,6
【裁判日期】    980219
【裁判案由】    變更子女姓氏
【裁判全文】
臺灣花蓮地方法院民事裁定              98年度家聲字第6號
聲  請  人  丙○○
            甲○○
共同送達代
收人        丁○○
相  對  人  乙○○
上列聲請人聲請變更子女姓氏事件，本院裁定如下：
    主  文
准丙○○（女，民國○○年○○月○○日生，身分證統一編號：Ｚ00000
0000號）及甲○○（男，民國○○年○月○日生，身分證統一編號：
Ｚ000000000號）變更姓氏為母姓「張」。
聲請程序費用新台幣1000元由聲請人負擔。
    理    由
一、本件聲請意旨略以：聲請人之父、母乙○○、丁○○間之家
    庭暴力衝突，致聲請人雙親於民國（下同）87年9月1日協議
    離婚。該離婚協議約定聲請人二人均由母親丁○○監護。離
    婚後父親乙○○對聲請人未曾給付扶養費，不聞不問，未盡
    撫育之責，且聲請人與父親共同生活期間目睹乙○○毆打丁
    ○○之情，聲請人對姓父親林姓不能認同，顯有事實足認子
    女之姓氏對其有不利之影響，爰依民法第1059條第5項第1款
    請求變更稱姓等語。
二、按父母離婚者；父母之一方曾有或現有未盡扶養義務滿二年
    者，且有事實足認子女之姓氏對其有不利之影響時，父母之
    一方或子女得請求法院宣告變更子女之姓氏為父姓或母姓，
    民法第1059條第5項第1款定有明文。又民法規範父母子女間
    之法律關係，向以追求與維護子女之最佳利益為考量，以實
    現憲法保障子女人格權益之價值，有司法院大法官釋字587
    號解釋理由書可參。
三、經查：聲請人之父母乙○○與丁○○間因家庭暴力於94年4
    月26日協議離婚，並協議聲請人二人均由母親監護，有戶籍
    謄本、離婚協議書、臺北市立聯合醫院和平院區受理家庭暴
    力事件驗傷診斷書在卷，堪信為真實。又聲請人主張相對人
    自離婚後未曾給付生活費等情，有前開離婚協議中記載丁○
    ○自行負擔離婚後之生計，不得向乙○○為任何要求等約定
    可佐，顯見相對人對聲請人亦無親子之情之事實可堪認定。
    。本院審酌相對人於離婚後無撫養聲請人之意願、長期與聲
    請人疏離，且聲請人不認同相對人之家暴行徑，已至庭陳明
    稽，倘強求繼續行姓氏於對其感情疏離之父親，恐使其對家
    庭之認同感及歸屬感產生疑惑，而不利其身心發展，足認現
    在之父姓對其有不利之影響綜上所述，本件聲請核與法相符
    ，為有理由，自應予准許其變更姓氏之聲請。
四、爰依家事非訟事件處理辦法第2條，非訟事件法第122條第3
    項，裁定如主文。
中    華    民    國    98    年    2     月    19    日
                  家事法庭      法  官  陳淑媛
以上正本係照原本作成。
如對本裁定抗告，須於裁定送達後10日之不變期間內，向本院提
出抗告狀，並繳納抗告費新臺幣1,000元。
中    華    民    國    98    年    2     月    19    日
                                書記官  邱鴻志


司法院資訊處製作；財團法人民間司法改革基金會備份。
